# 请教陈老师，关于福利房以及其他

提问人：橙子凳子 时间：2010-04-14 15:58:49
陈老师，你好！
有两个问题请教您 第一是关于企业建福利房卖给员工。假设A公司从国家拿了一块地，土地出让合同中的用途为住宅用地。计划出让价格会低于市场价，但尚不确定是否会高于成本价。该公司为此申请了房地产经营的营业执照，但主营业务为消费性电子等产品，生产周期低于 12 个月。目前土地的转让手续已经完成，但是尚未动工。该公司将限定购买福利住房的员工需要为公司服务一定期限。
该公司是否应当按照房地产行业的会计处理将这个工程作为存货核算？还是应当作为在建工程核算，完工后转为固定资产，作为持有待售固定资产披露？PRC GAAP和HK GAAP有没有差异呢？若转让价低于成本价，差额是否需要作为非货币性职工薪酬处理？如果作为存货核算，转让收入是否确认为营业收入？
第二是关于无形资产的确认。假设B公司购入了一套软件，由于仍需要根据企业自身的特点进行程序上的一些修改，因此购入之后有一段安装调试的过程。那在购入的时候是否可以作为无形资产入账？从什么时候可以摊销呢？根据无形资产的准则，企业摊销无形资产，应当自无形资产可供使用时起。那是否可以认为安装调试阶段仍不可使用？但可以作为无形资产确认？
谢谢！

回答人：chenyiwei
回复 楼主 橙子凳子 的帖子 1 、虽然在法律上该公司目前已经具备房地产开发资质，但是否将该项开发业务作为主营业务核算，很重要的一点是该资质以后的用途，包括：（ 1 ）公司在可预见的未来是否还会发生类似的业务；（ 2 ）公司是否严格限定此类房屋销售的对象，是否会将所开发的房屋对外销售；（ 3 ）公司有无使用该资质从事获取利润的经营活动的意图（目前该资质的使用实际上不是一项独立的营利性活动，而是职工福利计划的一部分）。 如果不是一项常规活动，则根据存货准则对“存货”的定义：“存货，是指企业在日常活动中持有以备出售的产成品或商品、处在生产过程中的在产品、在生产过程或提供劳务过程中耗用的材料和物料等”，鉴于这不是企业的“日常活动”，所以不能确认为存货，但建设期间可以确认为其他流动资产或其他非流动资产。 至于未来的销售价格低于成本的差额如何处理，关键是看企业与购房职工之间签署的合同对后续服务期限，以及在后续服务期限内员工违约责任的约定。
另外还需要考虑在服务期限内员工是否可以不受限制地对外转让该房屋，如果可以则转让差价如何处理；该房屋在服务期满后的处理方式等因素。如果在约定服务期内员工只是取得有限产权的，或者通过合同条款分析，企业仍然保留该房屋所有权上的重大风险和报酬的，企业可能不能终止确认该项房产。
2 、个人理解可以作为无形资产入账，但此时相当于无形资产中的“在建工程”，在达到可使用状态之前不摊销。

回答人：chenyiwei
回复 藤椅 橙子凳子 的帖子区别流动和非流动的主要判断标准,也是基于 30 号准则第十三条规定的几条标准。预计将在未来一年内全部终止确认的，可以作为流动资产；预计该项资产的建造期将超过 1 年，或者在建成交房后一段时间内因为与员工之间的协议条款安排等原因不会终止确认该房产的，应作为非流动资产。 由于“收入”和“存货”的定义都强调了“日常活动”，因此如果该房屋不能被确认为存货，未来销售时也就不能确认为收入，销售时可比照固定资产处置处理（当然借方科目不是营业外支出）。

回答人：chenyiwei
回复 报纸 橙子凳子 的帖子如果有确凿证据表明低价售房的对象只能是公司的员工，售价低于市价的差额属于职工薪酬的一部分，则差额应当作为职工薪酬支出，根据购房职工所在岗位确认为相应的成本或费用。但对于是一次性计入成本或费用，还是在一定年限内分摊计入，就取决于这里的职工薪酬是对职工过去还是未来提供服务的补偿。如果与购房职工签订服务协议，约定在一定年限内对产权的再转让有限制，或者员工只有有限产权，员工如果离职则需将房屋按原购买价由公司回收等，则表明属于对未来期间补偿的可能性相对较大。

提问人：橙子凳子 时间：2012-03-21 19:13:05
回复 chenyiwei 的帖子
陈老师，
还是这个案例。这家公司下属两家公司分别在建福利房，其中一家有房地产开发资质（当然主营业务不是房地产开发），另一家没有房地产开发资质，房产目前都处于开发中。 年报披露中，是否需要按照房地产企业的要求披露呢？A+H上市 谢谢

回答人：chenyiwei
我理解，应按证监会对于从事房地产开发业务的公司的信息披露特别规定披露相关信息。

提问人：橙子凳子 时间：2012-03-21 23:41:05
回复 橙子凳子 的帖子
陈老师，如果销售福利房给员工利润非常低，基本是以成本价出售呢？公司这个行为就不是以盈利为目的的，也需要按照编报规则 11 号来披露吗？谢谢

回答人：chenyiwei
按照目前的监管要求,应当也需要.